【裁判字號】    89,婚,213
【裁判日期】    890817
【裁判案由】    履行同居
【裁判全文】
臺灣新竹地方法院民事判決  八十九年度婚字第二一三號
    原      告  乙○○
    被      告  甲○○
    訴訟代理人  陳淑芬律師
右當事人間請求履行同居事件，本院判決如左：
    主  文
原告之訴駁回。
訴訟費用由原告負擔。
    事      實
甲、原告方面：
    一、聲明：求為判決被告應與原告同居。
    二、陳述：
    （一）兩造於民國（下同）八十五年一月三十日結婚後，婚後彼此感情尚稱良好
          ，惟因原告遭人倒帳新台幣（下同）一百多萬元，以致經濟較困難，拿回
          家的生活費相對地較以往為少，為此原告為償還債務不時日夜加班駕駛砂
          石車，返家次數較少且返家時間亦較晚，為此被告即甚為不悅，經常藉故
          與原告吵駕，並對原告撒潑或毆打，且如有不如意時，即以頭撞牆，以手
          擊壁，或企圖以菜刀割腕為種種自殘、自虐行為。原告僅在被告攻擊時以
          手撥、擋被告並往外跑，以避開被告之糾纏及攻擊，從未打過被告，奈因
          被告竟以其自殘、自虐所受之傷，向鈞院誣指原告施暴，並藉詞自八十八
          年十二月二十二日離家，返回娘家居住迄今，按夫妻互負同居之義務，被
          告迄今仍未返家履行同居，顯然違背同居義務，為此提起本件訴訟。請求
          被告至新竹縣寶山鄉○○路七十六號履行同居義務。
    （二）八十八年十二月二十日因已深夜十二點多，為了要向被告借三千多元一事
          ，二人吵架，被告持刀要割自己，因怕吵到鄰居，所以以手摀住被告嘴巴
          ，後來伊就帶小孩回雙溪家，嗣雖每天都有回該租處，但被告都不在了，
          後來伊就亦把衣物都拿走了，隔了半個月，被告就去退租了，該房子當初
          也是她租的。兩造合意的住所是該承租處所。
乙、被告方面：
    一、聲明：求為判決如主文所示。
    二、陳述：如附件所示。
    理  由
一、本件原告起訴主張兩造為夫妻，詎被告自八十八年十二月二十二日離家後，即拒
    不返家，棄原告於不顧，雖被告以遭原告毆打為由，認其有不能同居之正當理由
    ，惟原告並無毆打之情，爰依此訴請被告履行同居義務。被告則以原告於八十八
    年十二月二十日遭原告毆打且聲請保護令獲准，現仍為保護令有效期間，且是原
    告先行離去兩造共同協議之居所，該居所現已為被告所退租；被告白天上班處所
    在新竹市、晚上上課處所在大華工專，如居住於新竹縣寶山鄉○○村○○路七十
    六號，將造成諸多困擾，被告顯有不能同居之正當理由等語，資為抗辯。
二、按民法第一千零一條規定：「夫妻互負同居之義務，但有不能同居之正當理由者
    ，不在此限。」所謂有不能同居之正當理由，並不以遭受配偶慣行毆打為唯一要
    件，夫妻共同生活，一方苟未能受他方適當的尊重，致人格受嚴重損害，有暫時
    分居必要時，即不得謂無不能同居正當理由，有最高法院八十年度台上字第一八
    六四號判決足資參照。查，原告主張兩造為夫妻，關係現仍存續中，被告自八十
    八年十二月二十二日起離家未與原告同居之事實，有原告提出之戶籍謄本在卷可
    稽，並為被告所是認，堪信為真正。
三、查兩造於八十八年十二月二十日爭吵一事，業據原告供明在卷，原告雖否認有毆
    打被告云云，惟查原告於本院八十九年度家護字第四十三號通常保護令事件中，
    供稱是「是兩人吵架，拉扯中受傷的，」經訊之是否動不動就拿刀？則稱「只拿
    過一次」，經訊之是否曾帶鋸子至被告娘家？則稱「因娘家要求我兩年內不能找
    聲請人，我覺得無理由」（見該卷第二十一、二十二頁），而原告在本院訊問時
    亦聲稱「我只有拉扯，沒有打他，．．只有用手摀住他的臉部，指甲有刮傷他」
    等語，惟觀之被告於八十八年十二月二十一日至行政院衛生署竹醫院看診時則受
    有「全身多處淺裂傷（刮傷）含左臉四分公、右手二公分和二公分、臉部傷零點
    三公分乘以零點三公分、下頷擦傷零點四公分乘零點二公分、右腳背瘀傷四乘三
    分」等傷害有該院診斷證明書在卷可稽，顯見被告辯稱於八十八年十二月二十日
    深夜遭原告毆打一節，即屬可採。
四、按婚姻關係貴在相知、相惜，共同經營感情生活，且需相互尊重、扶持，彼此體
    諒關懷，若僅為細故即以暴力相向，顯與婚姻之目的及真諦有違。男女於結婚後
    ，為共營美滿之婚姻生活，彼此固應有適度之忍讓，但一方以暴力加諸他方，而
    踰越夫妻間通常所能忍受之程度，使他方人性尊嚴或身心安全受侵害，致夫妻感
    情破裂者，即構成民法第一千零一條但書所稱「有不能同居之正當理由」。查兩
    造結婚已有三年多，原告基於夫妻情誼，當知相互疼惜、彼此關懷之道。然原告
    因細故即以手拉扯被告致被告身體多處受傷，已足使被告生活於婚姻暴力及不安
    全之陰影之下，非惟對婚姻造成嚴重影響，亦使被告承受身體及精神上不可忍受
    之痛苦。且被告並以之獲准保護令，兩造經此程序爭訟，夫妻情份決裂，雙方目
    前顯無法互信互諒，有暫時分居之必要，自可認為被告有拒絕同居之正當理由。
五、綜上所述，被告有不能同居之正當理由，殊為灼然，原告之請求即無理由，應予
    駁回。
六、因本案事證已臻明確，兩造其餘主張陳述及所提之證據，均毋庸再予審酌，附此
    敘明。
七、據上結論，本件原告之訴為無理由，應依民事訴訟法第七十八條，判決如主文。
中      華      民      國    八十九    年      八      月      十七    日
                                  臺灣新竹地方法院民事第一庭
                                      法      官  許  翠  玲
右為正本係照原本作成。
如對本判決上訴，須於判決送達廿日內向本院提出上訴狀。
~B法院書記官  鄭敏郎
中      華      民      國    八十九    年      八      月      十七    日


司法院資訊處製作；財團法人民間司法改革基金會備份。
